【裁判字號】    95,易,1540
【裁判日期】    951004
【裁判案由】    違反商標法
【裁判全文】
臺灣臺北地方法院刑事判決              95年度易字第1540號
公  訴  人  台灣台北地方法院檢察署檢察官
被      告  丙○○
選任辯護人  李初東律師
被      告  甲○○
上列被告等因違反商標法案件，經檢察官聲請以簡易判決處刑（
95年度偵字第1796號），本院認為不宜（95年度簡字第2129號）
，改依通常程序審理，判決如下：
    主  文
丙○○共同連續明知為未得商標權人同意，於同一商品使用相同
之註冊商標之商品而販賣，處有期徒刑陸月，如易科罰金以銀元
參佰元即新台幣玖佰元折算壹日。扣案如附表一所示之物均沒收
。
甲○○共同連續明知為未得商標權人同意，於同一商品使用相同
之註冊商標之商品而販賣，處有期徒刑肆月，如易科罰金以銀元
參佰元即新台幣玖佰元折算壹日。扣案如附表一所示之物均沒收
。
    事  實
一、丙○○前有違反臺灣地區與大陸地區人民關係條例之前科，
    甲○○則有妨害公務、傷害、竊盜、侵占等前科（均未構成
    累犯），渠等二人仍不知悛悔，明知如附表二所示之商標圖
    樣分別為臺灣菸酒股份有限公司、日本香菸產業股份有限公
    司等附表二所示之各家公司向經濟部智慧財產局申請註冊登
    記獲准，而取得使用於如附表二所示指定商品之商標專用權
    （相關註冊證號、指定使用商品名稱、商標專用期間均詳如
    附表二所示），現仍於商標專用期間及延展專用期間內，未
    經商標權人同意，不得於同一商品使用相同之註冊商標，竟
    與滕春陽（已歿）共同基於販賣仿冒商標商品營利之概括犯
    意聯絡，於民國九十三年九月間，由滕春陽指示甲○○先行
    尋覓存放仿冒品之倉庫，經甲○○引介丙○○與滕春陽結識
    後，滕春陽旋即以每月薪資新臺幣（下同）二萬五千元之代
    價雇用丙○○，並透過丙○○之介紹，於九十三年九月二十
    三日，以每月二萬元之租金向不知情之鄭寶琴承租位於臺北
    市○○區○○街二三０號一樓之房屋，以供日後存放仿冒商
    標之香菸使用，並由丙○○擔任前開倉庫之管理人，負責運
    送仿冒商標之香菸予客戶，渠等三人遂自九十三年十月五日
    起，至同年十一月十日止，連續四次於滕春陽接獲訂單後，
    自行以電話指示或經甲○○轉知丙○○送貨之數量及地點，
    再由丙○○載送每次二至五箱不等之仿冒附表二所示長壽牌
    、七星牌、峰牌、大衛杜夫牌、５５５牌香菸等商品至臺北
    縣三重市某天橋下（正確地址不詳）販售予不特定之流動攤
    販牟利。嗣於九十三年十一月十日下午四時十分許，丙○○
    欲裝載仿冒商標之香菸送交客戶時，為警在上址當場查獲，
    並扣得如附表一所示仿冒之香菸共計十四萬五千七百四十包
    、及未稅之真品卡斯特牌香菸七百六十包。
二、案經臺灣菸酒股份有限公司、日本傑太日煙國際股份有限公
    司、德國帝國公司訴由臺北市政府警察局萬華分局報告臺灣
    臺北地方法院檢察署檢察官偵查後聲請以簡易判決處刑，經
    本院改依通常訴訟程序審理。
    理  由
一、上揭事實，業據被告丙○○於本院審理中坦承不諱（參見本
    院卷第五四頁反面、第六五頁）；訊據被告甲○○則矢口否
    認有何違反商標法之犯行，辯稱：伊僅有幫滕春陽租房子，
    但不知道他租房子之目的，該屋僅為一般民房，且伊只去過
    一次，並未經手香菸之販售，也不曾打電話要丙○○送香菸
    予客戶云云。（參見本院卷第五四頁反面）惟查：
  (一)如附表二所示之商標圖樣分別為臺灣菸酒股份有限公司、日
    本香菸產業股份有限公司、傑太日煙國際股份有限公司、德
    國帝國公司向經濟部智慧財產局申請註冊登記獲准，而取得
    使用於如附表二所示指定商品之商標專用權（相關註冊證號
    、指定使用商品名稱、商標專用期間均詳如附表二所示），
    現仍於商標專用期間及延展專用期間內，未經商標權人同意
    ，不得於同一商品使用相同之註冊商標，被告丙○○明知上
    情，竟仍以每月薪資二萬五千元之代價受雇於滕春陽，而與
    被告甲○○於九十三年九月二十三日，向不知情之鄭寶琴承
    租位於臺北市○○區○○街二三０號一樓之房屋，由丙○○
    擔任前開倉庫之管理人，負責運送仿冒商標之香菸予客戶，
    自九十三年十月五日起，至同年十一月十日止，連續四次由
    滕春陽接受訂單後，告知被告丙○○依指示載送每次二至五
    箱不等之仿冒附表二所示長壽牌、七星牌、峰牌、大衛杜夫
    牌、５５５牌香菸等商品至臺北縣三重市某天橋下（正確地
    址不詳）販售予不特定之流動攤販牟利；嗣於九十三年十一
    月十日下午四時十分許，丙○○欲裝載仿冒商標之香菸送交
    客戶時，為警在上址當場查獲，並扣得如附表一所示仿冒之
    香菸、及未稅之真品卡斯特牌香菸七百六十包等情，業據被
    告丙○○自承不諱（見本院第五四頁反面、第六五至七十頁
    ），並經告訴代理人乙○○、丁○○於警詢中指述甚詳（見
    偵查卷第十五至二二頁），並有經濟部中央標準局商標註冊
    證、房屋租賃契約書各一份及商標註冊資料多紙、現場相片
    六幀附卷為憑（見偵卷第三五至三九頁背面、五七至五九頁
    、六四至六六頁），此外復有扣案如附表一所示之香菸可資
    佐證；又扣案如附表一所示之香菸均係仿冒告訴人等商標之
    商品，亦據告訴代理人乙○○、丁○○分別於警詢及偵查中
    指述明確（見偵卷第十七至第二十二頁、第一０七至第一０
    八頁），並有臺灣菸酒股份有限公司九十三年十二月九日台
    菸酒菸字第九三００二五０五七號函、商真股份有限公司九
    十三年十二月十五日九十三年營字第二七八號函、英美菸草
    臺灣公司九十三年十二月十日函、傑太日煙國際股份有限公
    司九十三年十二月八日函各一份在卷可稽（見偵卷第四十至
    第四十五頁），此部分事實，應殆無疑義。
  (二)被告甲○○雖辯稱：伊僅有幫忙滕春陽承租房子，其餘販售
    行為均未參與云云，然被告甲○○除出面承租前揭房屋外，
    尚曾以電話告知被告丙○○載運仿冒香菸之地點及數量乙節
    ，業據證人丙○○於本院審理中證稱：每一次都是「大頭」
    （即滕春陽）聯絡伊，但有時「大頭」找不到伊，甲○○會
    打電話給伊說菸要送何處、何人及何數量、品牌，請伊送至
    三重，其有轉達送貨商品是香菸等語明確（見本院卷第六六
    至六七頁、七十頁），核與被告甲○○於警詢中自承：因滕
    春陽經常在大陸地區，與丙○○聯繫不易，所以有時滕春陽
    就委託我與曾煥春聯繫交代事項，聯繫方法大部分都是以電
    話聯絡等語（見偵卷第十五至十六頁），亦屬相符，應堪信
    為真實，是被告甲○○於本院審理中翻異前詞之所辯，顯屬
    事後卸責之詞，不足採信，被告甲○○客觀上有出面承租供
    存放仿冒商標香菸之使用處所及為共犯滕春陽聯繫販售仿冒
    商品之事宜乙節，已堪認定。
  (三)次查，被告甲○○雖否認其知悉上開倉庫之用途係在放置仿
    冒之香菸云云，然參諸其於本院審理中供稱：（審判長問：
    為何去請丙○○幫滕春陽找倉庫？）因為伊找不到，丙○○
    跟作香菸的比較熟等語（參見本院卷第七二頁），且被告甲
    ○○曾代滕春陽指示被告丙○○運送香菸之數量及地點，亦
    已如前述，則其對於被告丙○○及共犯滕春陽係在販售仿冒
    之香菸乙情，理當知之甚詳，而矧之扣案如附表一所示之香
    菸進貨數量龐大，且係由共犯滕春陽自行尋覓買主後，再指
    示被告丙○○運送至台北縣三重天橋下路邊之不明流動攤販
    ，且被告丙○○於本院審理中並供稱：箱子外面沒有標示，
    都是空白的，只有寫編號，送貨的時候伊是根據編號去拿，
    交貨的人伊亦不認識等語（見本院卷第六七至六九頁），此
    核與一般自合法管道販售取得之菸品外包裝、及買賣香菸之
    交易常情均屬有違，由此益徵被告甲○○主觀上應知悉前開
    販售之香菸均屬仿冒商標之商品甚明，是被告甲○○辯稱：
    不知係販售仿冒香菸云云，顯係卸飾之詞，洵不足採。
  (四)綜上所述，本件事證明確，被告二人犯行均堪認定，應依法
    論科。
二、查被告丙○○與被告甲○○行為後，刑法業於九十四年二月
    二日修正公布部分條文，並於九十五年七月一日施行。依修
    正後刑法第二條第一項規定：「行為後法律有變更者，適用
    行為時之法律。但行為後之法律有利於行為人者，適用最有
    利於行為人之法律。」，此條規定與刑法第一條罪刑法定主
    義契合，係規範行為後法律變更所生新舊法律比較適用之準
    據，是刑法第二條本身雖經修正，尚無比較新舊法之問題，
    應一律適用裁判時之現行刑法第二條，以決定適用之刑罰法
    律，先予敘明。又本次修正涵蓋之範圍甚廣，故比較新舊法
    時，應就罪刑有關之共犯、牽連犯、連續犯、有無累犯加重
    、自首減輕暨其他法定加減原因與加減例等一切情形，綜其
    全部罪刑之結果而為比較，復有最高法院九十五年五月二十
    三日所為之九十五年度第八次刑庭會議決議可資參照。茲就
    本案有關之新舊法比較部分，臚列如下。
  (一)被告丙○○與甲○○行為時之刑法第二十八條規定：「二人
    以上共同實施犯罪之行為者，皆為正犯」；而被告行為後，
    上開法條業經修正為：「二人以上共同實行犯罪之行為者，
    皆為正犯  」。揆諸本條之修正理由，係為釐清陰謀共同正
    犯、預備共同正犯、共謀共同正犯是否為本條所指之共同正
    犯。而本案被告丙○○負責管理仿冒香菸並實施運送，被告
    甲○○則承租倉庫並聯繫買賣事宜，均已逾單純幫助，而係
    參與構成要件之行為，同為實行犯罪行為之正犯，從而不論
    依新、舊法規定，均屬該條所指之共同正犯，故適用修正前
    之刑法第二十八條規定，並無不利於被告。
  (二)又修正前刑法第三十三條第五款規定：「罰金：一元（銀元
    ）以上。」依現行法規所定貨幣單位折算新臺幣條例規定，
    以銀元一元折算新臺幣三元，修正後刑法第三十三條第五款
    則規定：「罰金：新臺幣一千元以上，以百元計算之。」。
    而商標法第八十二條法定刑之罰金刑係以新臺幣為單位，被
    告行為後亦無變更，惟修正後刑法第三十三條第五款所定罰
    金刑最低數額，較之修正前提高，自以修正前刑法第三十三
    條第五款規定有利於被告。
  (三)被告丙○○與甲○○行為時之刑法第五十六條規定：「連續
    數行為而犯同一之罪名者，以一罪論。但得加重其刑至二分
    之一。」；至被告二人行為後上開法條則已刪除。該項刪除
    雖非犯罪構成要件之變更，但已影響行為人刑罰之法律效果
    ，自屬法律有所變更，而有比較新舊法之必要。而本案被告
    多次販賣仿冒商標商品之行為，若依舊法規定，僅以一罪論
    ；若依新法，則須分論併罰。經比較新、舊法之結果，應以
    被告行為時之舊法較有利於被告。
  (四)被告丙○○與甲○○行為時之刑法第四十一條第一項前段規
    定：「犯最重本刑為五年以下有期徒刑以下之刑之罪，而受
    六個月以下有期徒刑或拘役之宣告，因身體、教育、職業、
    家庭之關係或其他正當事由，執行顯有困難者，得以（銀元
    ）一元以上三元以下折算一日，易科罰金。」。又被告行為
    時之易科罰金折算標準，依修正前罰金罰鍰提高標準條例第
    二條規定（現已刪除），就其原定數額提高為一百倍折算一
    日，是本件被告二人行為時之易科罰金折算標準，應以銀元
    一百元至三百元折算一日，經折算為新臺幣後，應以新臺幣
    三百元至九百元折算為一日。惟被告行為後新法第四十一條
    第一項前段修正為：「犯最重本刑為五年以下有期徒刑以下
    之刑之罪，而受六個月以下有期徒刑或拘役之宣告者，得以
    新臺幣一千元、二千元或三千元折算一日，易科罰金。」。
    比較修正前後之易科罰金折算標準，以修正前之規定較有利
    於被告。
  (五)綜合上述各條文修正前、後之比較，以被告二人行為時即九
    十五年七月一日修正施行前之刑法，較有利於被告，自應依
    修正後刑法第二條第一項前段規定，適用修正前刑法之相關
    規定及罰金罰鍰提高標準條例第二條之規定，予以論處。
三、核被告二人所為，均係違反商標法第八十二之條販賣仿冒商
    標商品罪。被告二人與已歿之滕春陽間，具有犯意聯絡及行
    為分擔，均為共同正犯，又其等先後數次販賣行為，均在新
    法施行前所犯，且係在緊接之時間內，以相同之手法觸犯構
    成要件相同之罪名，顯係基於概括犯意反覆為之，均為連續
    犯，應依修正前刑法第五十六條之規定以一罪論，並依法加
    重其刑。公訴意旨雖認被告二人販售卡斯特牌香菸七百六十
    包部分，亦涉有違反商標法第八十二條之犯行，然上開香菸
    係屬走私未稅之真品乙節，有傑太日煙國際股份有限公司九
    十三年十二月八日函一份在卷可稽，顯難認係仿冒告訴人商
    標之商品，核與該條罪名之構成要件有間，且經公訴人當庭
    減縮此部分之犯罪事實（參見本院卷第七一頁），爰不另為
    無罪之諭知；又按刑法中所謂之「販賣」，祇要以意圖營利
    為目的，一經販入即屬販賣既遂，並不以再行售出為必要，
    查被告等購入如附表一所示之新樂園香菸，其目的即在於販
    賣牟利，是其於販入後，縱未將賣出，仍屬販賣既遂，均附
    此敘明。爰審酌被告丙○○前有違反臺灣地區與大陸地區人
    民關係條例之前科，被告甲○○有妨害公務、傷害、竊盜、
    偽造有價證券、侵占等前科，素行均不良，有臺灣高等法院
    被告前案紀錄表各一份在卷可查，被告丙○○負責管理倉庫
    及運送香菸予顧客、被告甲○○則僅出面承租放置仿冒香菸
    之倉庫、及偶爾代為聯繫販賣香菸事宜之涉案情節輕重、扣
    案之仿冒商標香菸數量龐大，對於商標權人之商譽及損害匪
    淺，及被告丙○○犯後坦承犯行，且已賠償台灣菸酒股份有
    限公司十三萬元之款項，有該公司台北營業處收款收據一紙
    在卷為憑，犯後態度尚稱良好、被告甲○○否認犯行之態度
    等一切情狀，分別量處如主文所示之刑，並均依修正前刑法
    第四十一條第一項前段、罰金罰鍰提高標準條例第二條規定
    ，諭知易科罰金之折算標準。扣案如附表一所示之香菸共計
    十四萬五千七百四十包，均係在同一商品使用相同註冊商標
    之仿冒商品，不問屬於犯人與否，應均依商標法第八十三條
    之規定，予以宣告沒收；至未稅之卡斯特牌香菸七百六十包
    係屬真品，爰不併予宣告沒收之，附此敘明。
據上論斷，應依刑事訴訟法第四百五十二條、第二百九十九條第
一項前段，商標法第八十二條、第八十三條，刑法第二條第一項
前段、第十一條前段、修正前刑法第二十八條、第五十六條、第
四十一條第一項前段，修正前罰金罰鍰提高標準條例第二條，現
行法規所定貨幣單位折算新臺幣條例第二條，判決如主文。
本案經檢察官孫小萍到庭執行職務。
中    華    民    國   九十五  年   十    月    四    日
                  刑事第十三庭  審判長  法  官 黃雅君
                                        法  官 鍾素鳳
                                        法  官 吳佳薇
上正本證明與原本無異。
如不服本判決應於送達後十日內向本院提出上訴狀
中    華    民    國   九十五  年   十    月    五    日
                                        書記官 潘文賢
附錄本案參考法條全文
商標法第八十二條明知為前條商品而販賣、意圖販賣而陳列、輸
出或輸入者，處一年以下有期徒刑、拘役或科或併科新臺幣五萬
元以下罰金。
附表一
編號      商品名稱                       數   量
 1     長壽牌Ｌｉｆｅ黃長硬盒香菸       二萬一千二百包
 2     長壽Ｌｏｎｇ Ｌｉｆｅ白軟盒香菸  四萬二千三百包
 3     新樂園牌淡菸                     九百包
 4     七星牌香菸                       四萬八千三百包
 5     峰牌香菸                         七千九百包
 6     大衛杜夫牌香菸                   二萬三千八百包
 7     ５５５牌香菸                     一千三百四十包


司法院資訊處製作；財團法人民間司法改革基金會備份。
